臺灣臺北地方法院民事判決
109年度再小上字第1號
上  訴  人  摩利數位行銷股份有限公司

法定代理人  柯傑元  
訴訟代理人  曾學立律師
複  代理人  邱敏維律師
被  上訴人  李博文  
上列當事人間再審之訴事件，上訴人對於民國109年9月30日本院
新店簡易庭109年度店再小字第1號第一審判決，提起上訴，本院
於110年11月24日言詞辯論終結，判決如下： 
    主  文
上訴駁回。
第二審訴訟費用新臺幣壹仟伍佰元由上訴人負擔。 
    事實及理由
一、按對於小額訴訟第一審裁判之上訴，非以其違背法令為理由
    ，不得為之；又小額訴訟上訴狀內應記載上訴理由，表明下
    列各款事項：一、原判決所違背之法令及其具體內容。二、
    依訴訟資料可認為原判決有違背法令之具體事實，民事訴訟
    法第436條之24第2項、第436條之25分別定有明文。本件上
    訴人形式上已指摘原審判決有違背法令之情事，應認尚符合
    民事訴訟法第436條之24第2項之規定，是其提起上訴，應認
    為已具備合法要件，合先敘明。 
二、上訴意旨略以：行政院消費者保護會（下稱消保會）依消費
    者保護法（下稱消保法）第17條第1項規定，頒布「線上遊
    戲定型化契約應記載及不得記載事項」（後更名為「網路連
    線遊戲服務定型化契約應記載及不得記載事項」，下稱系爭
    事項），系爭事項係對多數不特定人民就一般事項所作抽象
    之對外發生法律效果，屬實質意義之法規命令，嗣消保會於
    民國98年6月11日召開「研商線上遊戲退費及廣播系統等衍
    生各項問題爭議案第二次會議」並做成決議（下稱系爭決議
    ），其目的在於補充定型化契約應記載事項或不得記載事項
    ，於適用上應屬於系爭事項之一環，為實質意義之法規命令
    ，原判決未審酌系爭事項及系爭決議之法律性質，逕認系爭
    決議不拘束法院，顯有判決違背法令之虞等語。
三、本院之判斷：
　㈠按法規命令，係指行政機關基於法律授權，對多數不特定人
    民就一般事項所作抽象之對外發生法律效果之規定；行政機
    關擬訂法規命令時，除情況急迫，顯然無法事先公告周知者
    外，應於政府公報或新聞紙公告；法規命令之發布，應刊登
    政府公報或新聞紙，行政程序法第150條第1項、第154條第1
    項、第157條第3項分別定有明文。次按中央主管機關得選擇
    特定行業，公告規定其定型化契約應記載或不得記載之事項
    ，消保法第17條第1項定有明文，其立法說明略以：對於部
    分重要行業使用之定型化契約，有加強行政管理之必要，爰
    於本條立法授權行政機關得依其裁量，規定定型化契約應記
    載或不得記載之事項。
　㈡經查，經濟部依消保法第17條第1項之授權，以96年12月13日
    經工字第09604605910號公告系爭事項，又依消保法第17條
    第2項規定，違反該公告之契約，其定型化契約條款無效。
    基此，系爭公告係當時之中央主管機關經濟部基於法律之授
    權，對多數不特定線上遊戲業者，就一般事項所作抽象之對
    外發生法律效果之規定，依行政程序法第150條第1項規定，
    其法律上之性質固屬法規命令。然系爭決議係由消保會針對
    線上遊戲退費問題爭議，進行內部開會討論所作成之決議，
    而系爭事項則係由經濟部訂定頒佈，二者行政機關並非同一
    ，由此已難認系爭決議為系爭事項之一環；況上訴人亦自承
    系爭決議並未經行政機關公告（見本院卷第60頁），足見系
    爭決議並未依行政程序法第154條第1項、第157條第3項之規
    定，刊登政府公報或新聞紙而公告周知，自無從認為其性質
    上為法規命令。準此，系爭決議性質上並非法規命令，上訴
    人指謫原審判決並未適用系爭決議而有判決違背法令之情事
    云云，尚難憑採。 
四、綜上所述，原審判決並無上訴人所指違背法令之情事，本件
    上訴為無理由，爰依民事訴訟法第436條之32第2項準用第44
    9條第1項之規定，駁回其上訴。
五、本件訴訟費用額確定為第二審裁判費新臺幣1,500元，爰依
    民事訴訟法第78條之規定，由上訴人負擔。
六、據上論結，本件上訴為無理由，爰判決如主文所示。
中　　華　　民　　國　　110 　 年　　12　　月　　8　　日
                  民事第七庭  審判長法  官  姜悌文
                                    法  官  溫祖明
                                    法  官  許筑婷
以上正本係照原本作成。
本判決不得上訴。 
中　　華　　民　　國　　110 　 年　　12　　月　　8　　日
                                    書記官  林政彬